臺灣臺南地方法院刑事判決
110年度易緝字第35號
聲  請  人  臺灣臺南地方檢察署檢察官
被      告  鄭勝憲


上列被告因違反保護令案件，經檢察官聲請簡易判決處刑(110年
度營偵字第276號)，本院受理後（110年度簡字第589號），認為
不宜逕以簡易判決處刑，改依通常程序審理，判決如下：
    主  文
乙○○犯違反保護令罪，累犯，處拘役肆拾日，如易科罰金，以新
臺幣壹仟元折算壹日。
    事  實
一、乙○○與丁○○為兄弟，2人間具有家庭暴力防治法第3條第4款
    所定之家庭成員關係。乙○○前因對其父鄭杉洪、丁○○有口角
    爭執，經本院於民國109年5月25日以109年度家護字第88號
    核發民事通常保護令，內容包含禁止乙○○對丁○○實施精神上
    之不法侵害，該通常保護令有效期間為1年。乙○○知悉上情
    ，竟基於違反上開通常保護令之犯意，於110年1月21日凌晨
    0時38分許，至其兄弟丙○○、丁○○共同經營之關東煮壽司攤
    位(址設臺南市○○區○○路000號，下稱系爭攤位)，欲向胞兄
    丙○○要錢，經丁○○、丙○○拒絕，乙○○遂向丁○○咆哮(內容包
    含稱要讓他們生意作不下去、怒罵丁○○「有在吃藥」、「比
    恁北還難看」、「你娘機掰」、「狗仔囝」等)，以此方式
    對丁○○為精神上不法之侵害，而違反上開保護令。嗣經丁○○
    報警處理，始悉上情。
二、案經丁○○訴請臺南市政府警察局新營分局報請臺灣臺南地方
    檢察署檢察官偵查後聲請簡易判決處刑。
    理  由
壹、本判決所引用被告以外之人於審判外之言詞或書面陳述，檢
    察官、被告乙○○於本院審理中均表示同意作為證據使用（見
    本院易緝卷第114至115頁），且迄至言詞辯論終結前均未聲
    明異議，本院審酌上開證據資料製作時之情況，尚無違法不
    當及證明力明顯過低之瑕疵，亦認為以之作為證據應屬適當
    ，爰依刑事訴訟法第159條之5規定，認均有證據能力。另本
    判決引用之非供述證據，均依法定程序取得，經合法調查程
    序，與待證事實間復具相當關聯性，無不得為證據情形，依
    刑事訴訟法第158條之4反面解釋，均有證據能力。
貳、實體部分：
一、訊據被告雖不否認其有於前揭時間、地點，至系爭攤位欲向
    其兄丙○○要錢遭拒，並因而與丁○○發生爭吵等情，然矢口否
    認有何違反保護令之不法犯行，辯稱：案發當日是丙○○叫我
    回去拿錢，我才回去，當天是丁○○跟我吵架，主動跟我發生
    口角，我沒有挑釁丁○○，我都不知道有保護令云云。經查：
(一)被告前因對其父鄭杉洪、丁○○有口角爭執，經本院於109年5
    月25日以109年度家護字第88號核發民事通常保護令，內容
    包含禁止乙○○對丁○○實施精神上之不法侵害，該通常保護令
    有效期間為1年，且上開保護令核發後，亦經承辦警員於109
    年6月1日撥打電話向被告說明保護令內容，但被告情緒激動
    ，不願聽說明等情，有上開保護令1份及新營分局保護令執
    行紀錄表1紙在卷可稽(警卷第47至49、59頁)。另被告前亦
    因違反上開同一次家庭暴力而經核發之暫時保護令(亦裁定
    不能對丁○○為精神上不法侵害)之案件，經本院以109年5月2
    9日109年度簡字第837號判決判處拘役20日確定，其應知悉
    上開保護令內容等情，業據證人丙○○證述明確(本院易緝卷
    第117至118頁)，並有臺灣高等法院被告前案紀錄表1份在卷
    可參(同卷第160頁)。而暫時保護令除撤回外，經法院審理
    後便會核發通常保護令或駁回聲請(見家庭暴力防制法第16
    條)，被告既然已經知悉前開暫時保護令後，又接到警員電
    話要告知其保護令內容，則被告對上開通常保護令之聲請未
    遭法院駁回，且加以裁定准許乙節，應有所認識，被告辯稱
    不知此事，應無可採。
(二)被告確實有於上開時間至系爭攤位(址設臺南市○○區○○路000
    號)要向丙○○拿錢，為丁○○出面拒絕後，在現場向丁○○咆哮(
    內容包含稱要讓他們生意作不下去)等情，業據證人丁○○、
    丙○○於警詢、本院審理中證述明確(警卷第15至17、21至23
    頁、本院易緝卷第118至至120、121至122頁)。而被告於當
    日警方到場後，經警方一再制止，仍持續咆哮、怒罵丁○○「
    有在吃藥」、「比恁北還難看」、「你娘機掰」「狗仔囝」
    等語，復有新營分局民治派出所110年2月2日職務報告及密
    錄器錄影截圖2張，亦經本院勘驗警員密錄器之錄影檔案明
    確，有勘驗筆錄在卷可證(本院易緝卷第124至131頁)，可見
    被告當時確實因情緒激動而對丁○○咆哮，並以上開不雅言語
    指摘丁○○之情事，應可認定。
(三)又家庭暴力：指家庭成員間實施身體、精神或經濟上之騷擾
    、控制、脅迫或其他不法侵害之行為，家庭暴力防治法第2
    條第1款定有明文。是所謂精神上不法侵害，包括以謾罵、
    吼叫、侮辱、諷刺、恫嚇、威脅之言詞語調脅迫、恐嚇被害
    人之言語。而被告上開恫嚇丁○○不讓他工作之系爭攤位繼續
    經營，以不雅言語辱罵丁○○部分，客觀上確實會使丁○○心理
    上產生畏懼，使丁○○受法令保障之財產安全及名譽受影響，
    而與上開法令定義之精神上不法侵害相合。
(四)被告雖一再辯稱當日去系爭攤位是丙○○要其去的，是丁○○先
    行挑釁云云。但依據上開本院勘驗密錄器之過程，被告與丁○○言語上互不相讓，但並非僅丁○○單方挑釁被告，且被告還
    有向丁○○激動稱「我拿沒錢…」、「我就是要回來拿(錢)啦
    ，不行嗎？」(本院易緝卷第127、129頁)。且證人丙○○於本
    院審理中已經就此節明確證述：被告是記憶有誤，我沒有通
    知被告來拿錢，是我母親有答應要給被告錢，但是被告沒有
    辦法聯絡到我母親才直接到店裡，我們不知道被告當日會過
    來，且被告當時情緒比較激動、講話比較大聲等語(本院易
    緝卷第118至119頁)；證人丁○○於本院審理中亦證稱：被告
    先跟丙○○講拿錢，沒有跟我講，但是丙○○問我說是否要給被
    告錢時，我堅持不給，才直接由我出面跟被告說沒錢等語(
    同卷第122至123頁)。均顯示被告當時情緒激動、口不擇言
    之緣由是因為無法如願拿到錢，而縱使丁○○亦有在言語上表
    明不滿被告回家拿錢之行為或拒絕被告請求，被告亦不因而
    得以正當化地威脅丁○○要讓其生意作不下去，或以上開不雅
    言語加以咆哮、怒罵丁○○之行為，是被告此部分辯詞，與上
    開事證不合，實不足採。
(五)綜上，被告前揭所辯，洵不足採，本件被告上揭違反保護令
    犯行，事證明確，被告犯行堪以認定，自應依法論罪科刑。
二、論罪科刑：
(一)核被告所為，係犯家庭暴力防治法第61條第1款之違反保護
    令罪。
(二)被告前因公共危險、違反毒品危害防制條例案件，分別經臺
    灣新北地方法院以105年度交簡字第4641號判決、本院106年
    度易緝字第47號判決判處有期徒刑3月、4月確定，並經本院
    以107年度聲字第557號裁定定應執行有期徒刑6月確定，甫
    於107年2月15日執行完畢，有臺灣高等法院被告前案紀錄表
    1份在卷可稽。被告於5年以內故意再犯本案最重本刑為有期
    徒刑之罪，為累犯。而本件依累犯規定，加重法定最低度刑
    ，尚不至於使行為人所受之刑罰超過其所應負擔罪責，且被
    告前案犯罪均彰顯其對法秩序之不尊重，本案更是在丁○○已
    經取得保護令後，被告仍恣意行事，可見被告並未能依前案
    之執行記取教訓，對刑罰之反應力薄弱，故應依刑法第47條
    第1項之規定加重其刑。
(三)爰審酌被告之前案素行(累犯部分不重複評價，見卷附臺灣
    高等法院被告前案紀錄表)，本件違反保護令之行為態樣、
    衝突起因，被告對丁○○實施精神上不法侵害之程度，本案未
    坦承犯行之犯後態度，兼衡被告頭臉、頸部曾受燒傷(本院
    易緝卷第147頁所附診斷證明書)之身體狀況；其自述高中肄
    業之智識程度、現以貼磁磚為業，不需扶養親屬之生活狀況
    、丁○○表示被告現已經沒有回臺南住家，在桃園工作，請求
    對被告從輕量刑等一切情狀，量處如主文所示之刑，並諭知
    易科罰金之折算標準，以示懲儆。
三、不另為無罪諭知部分：
(一)聲請簡易判決處刑意旨另以：被告明知本院於109年5月25日
    以109年度家護字第88號核發民事通常保護令，亦裁定被告
    應遠離被害人鄭杉洪之工作場所（地址：臺南市○○區○○路00
    號前關東煮壽司攤位）至少100公尺，竟基於違反保護令之
    犯意，於110年1月21日0時38分許，至臺南市○○區○○路00號
    前關東煮壽司攤位前不到10公尺，而向胞兄丙○○要錢。因認
    被告此部分亦涉犯家庭暴力防治法第61條第4款之違反保護
    令罪嫌等語。　　
(二)按犯罪事實應依證據認定之，無證據不得認定犯罪事實；不
    能證明被告犯罪者，應諭知無罪之判決，刑事訴訟法第154 
    條第2項及第301條第1項分別定有明文。
(三)檢察官認被告涉有此部分違反保護令之罪嫌，無非係以被告
    坦承不諱、丁○○、丙○○之證述、上開民事保護令裁定及執行
    紀錄表、權益告知單、職務報告及密錄器影像翻拍照片等件
    為其論據。惟查：
　1.本院於109年5月25日以109年度家護字第88號核發民事通常
    保護令裁定被告應遠離至少100公尺之處所為鄭杉洪之住居
    所（地址詳卷）及被害人鄭杉洪之工作場所（地址：臺南市
    ○○區○○路00號前關東煮壽司攤位），此觀之上開裁定即明(
    警卷第47頁)。
　2.被告於110年1月21日0時38分許，所至之系爭關東煮攤位地
    址為臺南市○○區○○路000號等情，為被告供述在卷(偵卷第27
    頁背面)，並經證人丁○○、丙○○於警詢、本院審理中證述：
    系爭攤位是109年6月搬遷至臺南市○○區○○路000號，案發當
    日被告是到臺南市○○區○○路000號攤位；系爭攤位已經由鄭
    杉洪交給丁○○、丙○○共同經營，鄭杉洪只偶爾來等語綦詳(
    警卷第15、21頁、本院易緝卷第118、121、123頁)，並有警
    員之職務報告1份在卷可稽(偵卷第41頁)，此部分事實應可
    認定。故系爭攤位之地址顯然並非聲請簡易判決處刑意旨所
    載之臺南市○○區○○路00號，亦非上開保護令裁定之鄭杉洪工
    作地。
　3.再查，系爭攤位所在之臺南市○○區○○路000號距離同路段52
    號約500公尺，有電子地圖1紙在卷可稽(本院易緝卷第107頁
    )，是被告當時前往系爭攤位，並未違反不得接近臺南市○○
    區○○路00號100公尺內之保護令內容。
　4.綜上所述，檢察官就此部分所提出之證據，尚未達於通常一
    般人均不致有所懷疑，而得確信被告確有此部分違反保護令
    上開不得接近鄭杉洪工作地之犯行，惟被告此部分若成立犯
    罪，與前開經論罪科刑部分具有接續犯之實質上一罪關係，
    爰不另為無罪之諭知。　　
據上論斷，應依刑事訴訟法第299條第1項前段，家庭暴力防治法
第61條第1款，刑法第11條前段、第47條第1項、第41條第1項前
段，判決如主文。
本案經檢察官黃齡慧聲請以簡易判決處刑，檢察官陳擁文、甲○○
到庭執行職務。
中　　華　　民　　國　　111 　年　　1 　　月　　27　　日
                  刑事第十五庭  法  官  李音儀
以上正本證明與原本無異。
如不服本判決應於收受本判決後20日內向本院提出上訴書狀，並
應敘述具體理由。其未敘述上訴理由者，應於上訴期間屆滿後20
日內向本院補提理由書狀（均須按他造當事人之人數附繕本）「
切勿逕送上級法院」。 
　　　　　　　　　　　　　　　　書記官　陳怡蓁　　　　　
中　　華　　民　　國　　111 　年　　1 　　月　　27　　日
附錄本件論罪科刑法條：
家庭暴力防治法第61條
違反法院依第十四條第一項、第十六條第三項所為之下列裁定者
，為本法所稱違反保護令罪，處三年以下有期徒刑、拘役或科或
併科新臺幣十萬元以下罰金：
一、禁止實施家庭暴力。
二、禁止騷擾、接觸、跟蹤、通話、通信或其他非必要之聯絡行
    為。
三、遷出住居所。
四、遠離住居所、工作場所、學校或其他特定場所。
五、完成加害人處遇計畫。